【裁判字號】    95,易,353
【裁判日期】    950608
【裁判案由】    贓物
【裁判全文】
臺灣臺北地方法院刑事判決               95年度易字第353號
公  訴  人  臺灣臺北地方法院檢察署檢察官
被      告  乙○○
上列被告因贓物案件，經檢察官聲請以簡易判決處刑（九十五年
度偵字第九六六號），本院受理後（受理案號為九十五年度簡字
第四０七號），認不宜以簡易判決處刑，改依通常程序審理，判
決如下：
    主  文
乙○○無罪。
    理  由
一、公訴意旨略以：被告乙○○前因偽造文書案件，經本院以九
    十一年度訴緝字第一０三號判處有期徒刑十月確定，於民國
    九十三年八月十九日執行完畢，竟不知悛悔，明知同案被告
    丙○○（本院通緝中）於九十四年十月一日，在臺北市○○
    街夜市向其兜售之前述ＯＫＷＡＰ牌、Ｓ七六二型之行動電
    話（機身序號為三五二七＊＊＊＊＊＊＊＊六一七號，號碼
    詳卷），為來源可疑之贓物（該手機為被害人甲○○於九十
    四年九月二十七日，在臺北市大安區○○○路○段五二號「
    大安高工」電子科一年甲班教室所失竊），竟仍予新臺幣（
    下同）二千元之代價，向丙○○購買之，乙○○再於九十四
    年十月三日將上揭手機贈予其女友許菁，許菁復轉交予其母
    劉美玉插入０九三三＊＊＊一六七號（號碼詳卷）ＳＩＭ卡
    使用。嗣為警調閱前述手機之通聯紀錄，循線查知上情，因
    認被告乙○○涉犯刑法第三百四十九條第二項之故買贓物罪
    嫌等語。
二、按犯罪事實應依證據認定之，無證據不得認定其犯罪事實。
    又不能證明被告犯罪者，應諭知無罪之判決，刑事訴訟法第
    一百五十四條第二項、第三百零一條第一項分別定有明文。
    再按，事實之認定，應憑證據，如未能發現相當證據，或證
    據不足以證明，自不能以推測或擬制之方法，為裁判基礎；
    且認定不利於被告之事實須依積極證據，苟積極證據不足為
    不利於被告事實之認定時，即應為有利於被告之認定；另認
    定犯罪事實所憑之證據，雖不以直接證據為限，間接證據亦
    包括在內，然而無論直接證據或間接證據，其為訴訟上之證
    明，須於通常一般之人均不致有所懷疑，而得確信其為真實
    之程度者，始得據為有罪之認定，倘其證明尚未達到此一程
    度，而有合理之懷疑存在而無從使事實審法院得有罪之確信
    時，即應由法院為諭知被告無罪之判決（最高法院四十年台
    上字第八六號、三十年台上字第八一六號、七十六年台上字
    第四九八六號判例參照）。
三、公訴人認被告乙○○涉犯故買贓物罪嫌，無非以被告乙○○
    之供述、同案被告丙○○之供述、證人及被害人丁彥閩之證
    述、證人許菁及劉美玉之證述、卷附之照片資料、贓物認領
    保管單及通聯調閱查詢單等件資為論據。
四、被告乙○○於本院審理時固承認其有於上開時地交付同案被
    告丙○○二千元後，自丙○○處取得上開ＯＫＷＡＰ牌、Ｓ
    七六二型之行動電話後，再將系爭手機轉交予其女友許菁使
    用之事實，惟否認有何故買贓物之犯行，辯稱：當時丙○○
    是說他急需用錢，所以要拿手機來賣我，並當場將其所有之
    ＳＩＭ卡自系爭手機取出，我就以為系爭手機確實是丙○○
    所有的，而且我是向丙○○表示，我本身已經有手機了，所
    以這二千元是借給他，如果過兩天不把二千元還我的話，系
    爭手機才算是我的，後來丙○○就沒有與我聯絡，加上我女
    朋友許菁的手機正好壞了，我就將系爭手機交給她用，如果
    我知道這是贓物的話，我根本不會將手機交給我女朋友用等
    語。
五、本院經查：
  (一)系爭手機為甲○○於九十四年九月二十七日中午十二時許，
    在臺北市大安區○○○路○段五二號「大安高工」電子科一
    年甲班教室所失竊之事實，業據證人丁彥閩於本院九十五年
    五月二十五日審理時證述明確（本院當日審判筆錄參照）。
    又被告在臺北市○○街夜市以二千元之代價向丙○○取得系
    爭手機後，再於九十四年十月三日將系爭手機贈予其女友許
    菁，許菁復轉交予其母劉美玉插入ＳＩＭ卡使用等情，為被
    告所是認，且據證人許菁及劉美玉於警詢時證述明確（許菁
    部分，偵查卷第七頁至第九頁參照；劉美玉部分，偵查卷第
    四頁至第六頁參照，被告就證人許菁及劉美玉於警詢時之證
    述之證據能力均表示無意見，依據刑事訴訟法第一百五十九
    條之五之規定，均具有證據能力，而得採為證據），並有卷
    附之照片資料、贓物認領保管單及通聯調閱查詢單等件在卷
    可稽（偵查卷第二四頁至第二六頁及第三十頁至第三二頁參
    照）。
  (二)如前所述，被告所購買之前開手機係屬贓物，於訴訟上已可
    得證明及認定，惟刑法上故買贓物罪之成立，除了客觀上須
    行為人有前開符合法律所規定之故買贓物之行為外，更必須
    以行為人對其所故買之物，於主觀上明知為贓物為必要。查
    被告所交易之手機一支，並不具有任何特殊性、機密性，在
    市場上常見二手手機販買之情形，亦非沒有任何流通之特性
    ，況依卷附該等手機之外觀相片以觀（見偵查卷第三五頁）
    ，並不會有任何使人產生該等手機係贓物之任何聯想。再者
    ，本件交易之經過情形，業經同案被告丙○○於警詢時及檢
    察官偵查中證述：楊國聖是我國中的學弟，乙○○是我小時
    候的鄰居，九十四年九月底，我以一千元之代價向楊國聖購
    買系爭手機，隔天晚上，我在通化街夜市碰到乙○○，我跟
    他說急用錢，這支手機二千元要不要，他並沒有問我這到底
    是不是贓物，他只問我為何要賣手機等語明確（偵查卷第十
    四頁至第十七頁及第九一、九二頁參照），由本件之交易時
    間及場所係於九十四年九月底某日晚間，在通化街夜市內某
    處公然為之，顯然並無任何秘密行之掩人耳目之異常交易態
    樣存在，再據證人丁彥閩於本院上開審理期日證稱：系爭手
    機全新時購得價格為七千元，至九十四年九月間已使用數月
    之久，手機上天線的位置有裂縫，有時天線會掉下來等語明
    確（本院九十五年五月二十五日審判筆錄參照），則以目前
    手機不斷推陳出新，手機價格跌幅至劇等情以觀，系爭手機
    交易價格二千元，尚非屬與該手機之價值顯不相當之賤價，
    而被告乙○○與丙○○係小時候之鄰居關係，本即相識之人
    ，且丙○○既係以急需用錢為由出售系爭手機，被告係基於
    幫助故舊之立場，而購買系爭手機，故未深入探究系爭手機
    之來源為何，況且一般人持有手機本屬正常情形，並無任何
    有違反國民生活經驗法則情事存在，則身為買受人之被告如
    何會懷疑究竟出賣人丙○○有無任何出賣之權限，是以難認
    被告對於系爭手機有贓物之認識。
  (三)綜上所述，顯見被告主觀上並無系爭手機為贓物之認識，自
    難認其有故買贓物之犯行甚明，被告所為上開辯解，應非虛
    妄，堪以採信。
六、綜上所述，公訴人認被告所涉有之刑法第三百四十九條第二
    項規定之故買贓犯行，被告雖於客觀上有購買贓物之行為，
    惟於被告行為當時並無任何積極證據足以證明被告購買系爭
    手機時有贓物之認識，其所為自與刑法上故買贓物罪之構成
    要件未有該當，自難認被告犯有上開故買贓物之犯行，此外
    復查無其他積極證據足資證明被告有何公訴人所聲請簡易判
    決處刑之故買贓物之犯行，既不能證明被告犯罪，核諸前揭
    說明，自應由本院為被告無罪之諭知。
據上論斷，應依刑事訴訟法第四百五十二條、第三百零一條第一
項，判決如主文。
本案經檢察官蕭斌志到庭執行職務。
中    華    民    國    95    年    6     月    8     日
                  刑事第九庭審判長法  官  蘇素娥
                                  法  官  葉珊谷
                                  法  官  林怡秀
本件正本證明與原本無異。
如不服本判決，應於判決送達後十日內，向本院提出上訴狀。
                                  書記官  林義盛
中    華    民    國    95    年    6     月    8     日


司法院資訊處製作；財團法人民間司法改革基金會備份。
